臺灣板橋地方法院刑事裁定　　　　96年度交聲字第1392號
原處分機關　臺北市交通事件裁決所
異　議　人
即受處分人　甲○○
上列異議人因違反道路交通管理處罰條例案件，對於臺北市交通
事件裁決所於民國96年8月31日所為之裁決處分（北市裁二字裁
第22-AEV709276號）聲明異議，本院裁定如下：
    主  文
異議駁回。
    理  由
一、按汽車駕駛人拒絕接受酒精濃度測試之檢定者，處新臺幣（
    下同）六萬元罰鍰，並當場移置保管該汽車及吊銷該駕駛執
    照；又汽車駕駛人，曾依第35條第4項前段規定吊銷駕駛執
    照者，三年內不得考領駕駛執照，道路交通管理處罰條例第
    35條第4項前段及第67條第2項前段分別定有明文。
二、原處分意旨略以：本件異議人即受處分人甲○○於民國96年
    7月15日凌晨1時許，駕駛車號8B-1783號自用小客車，行經
    臺北市○○路196號前路段時，經警示意停車接受臨檢，甲
    ○○先將車輛熄火，隨即又發動引擎駕車離去（不服從交通
    員警指揮稽查部分未經舉發），員警立即駕車在後追趕，嗣
    於臺北市○○路近中正橋附近路段將甲○○所駕駛之車輛攔
    停，並將甲○○帶回臺北市政府警察局中正第二分局交通分
    隊，嗣於同日凌晨1時23分起對甲○○共實施三次酒精測試
    ，然均因甲○○吹氣未足，致酒測機無法判讀而測試失敗，
    甲○○即當場拒絕再測試，為警以「拒絕酒精測試」掣單舉
    發，嗣經原處分機關裁處罰鍰新臺幣6萬元，並吊銷駕駛執
    照，3年內禁考之處分。
三、異議意旨略以：異議人於96年7月15日凌晨1時許接受酒測時
    ，因憂鬱症及尿崩症發作，導致舌頭上沒有唾液而無法成功
    測量，異議人並非拒絕測試；又大約在同日1時40分許，異
    議人之子到達派出所後，異議人之情緒已較舒緩，此時異議
    人即要求員警再檢測一次，員警竟拒絕對異議人實施酒測。
    員警舉發與原處分顯然不當，爰請求撤銷原處分云云。
四、經查：本件異議人因拒絕接受吐氣酒精濃度測試經警掣單舉
    發之事實，有臺北市政府警察局北市警交字第AEV709276號
    舉發違反道路交通管理事件通知單影本、臺北市政府警察局
    中正第二分局交通分隊違規申訴答辯報告表各一紙在卷可憑
    ，並經舉發機關即臺北市政府警察局中正第二分局於96年8
    月10日以北市警中正二分交字第09630895000 號函覆稱：「
    李君於違規時間（96年7 月15日1 時）駕駛8B-1783 號自小
    客車，行經本市○○路196 號前，本分局執勤員警攔停稽查
    時發現李君身上散發酒氣，執勤員警要求李君下車接受酒精
    濃度測試之檢定時，李君將該車引擎熄火後又發動並將車輛
    駛離現場，經執勤員警尾隨至水源路近中正橋下將李君駕駛
    車輛攔停，並請李君隨同至駐地配合做酒精含量測試，員警
    適時指導李君呼氣方式，惟李君2 次施作時均未依指導方式
    吹氣（以口含吹嘴吹氣未完成即吸氣），致使無法測出酒精
    含量，員警要求並指導李君作第3 次測試，李君當場拒絕測
    試，透依上揭絛款製單舉發並無違誤... 」等語，有上開書
    函乙紙附卷可稽。異議人雖以前詞置辯，然查：
（一）、異議人甲○○於上開時間在臺北市政府警察局中正第二
        分局交通分隊，由員警實施酒精測試過程之錄影畫面，
        有錄影光碟乙片附卷可憑，該光碟經本院勘驗完成後，
        關於異議人酒測之相關情節製作勘驗筆錄一份，其內容
        如下：
1、畫面上異議人坐在沙發上對酒測機吹氣，異議人之妻在旁陪
   同，一名員警手持酒測機，另一名員警站立於異議人前方並
   要求異議人繼續吹氣。因酒測機無法測得有效數值。一名員
   警將酒測機吹嘴取下，放於異議人嘴前並教導其應持續大力
   吹氣，另一名員警亦在旁教導說「要一口氣吹完」。
2、員警第二次實施酒測，酒測機仍無法測得有效數值，員警稱
   「你吹太小力啦」，異議人之妻要求其應配合員警酒測。共
   有三位員警在旁向異議人說明吹氣方式。
3、員警持酒測機向異議人及其妻子說明機器已歸零後，實施第
   三次酒測，然酒測仍失敗，員警向異議人及其妻稱係因異議
   人有吹氣到一半時有吸氣動作，故無法完成酒測。
4、異議人之妻再次要求異議人應配合員警酒測，但異議人卻將
   雙手提於胸前，要求員警將其上手銬逮捕，並稱「反正我也
   沒工作，你就把我銬起來，銬到你高興，我要求把我銬起來
   」等語。
5、員警又將酒測機歸零欲對異議人再實施酒測，此時異議人不
   理會員警，並拿出一張證件後大聲稱「我有殘障手冊，拜託
   把我銬起來，送法院沒關係，反正我是無業遊民」等語，員
   警問是否還要作酒測，異議人答稱「不要測，把我銬起來，
   就測不過啊，我要求保障我的權利，我的殘障手冊F0000000
   ，殘障手冊到96年4 月1 日... 」等語。
6、另一名員警在旁勸異議人酒測通過就沒事了，異議人仍繼續
   稱「拜託一下把我銬起來」，異議人之妻在旁要求異議人應
   配合酒測，但異議人仍不願意。
7、異議人起身向員警咆哮將其銬起來，員警勸其接受酒測就好
   了，但異議人仍不願酒測並持續咆哮。後員警向異議人稱「
   最後再問你一次，你跟我配合吹這個機器，這樣就好，有過
   沒過這個再說」等語，異議人大聲稱「我不要啦，我憂鬱症
   要發作了，你就把我銬起來，我不要酒測了」，員警即收起
   酒測機，開立舉發通知書。
8、異議人於員警填製舉發單時，曾向員警稱其因尿崩症導致沒
   有口水等語。
（二）、觀諸本院勘驗上開錄影光碟之結果，異議人甲○○共經
        三次酒精呼氣測試，至第三次測試仍失敗後，員警仍多
        次對異議人好言相勸應繼續嘗試測試，如未超過酒精濃
        度即無需接受任何處分等語，但異議人卻拒絕再為測試
        ，有本院勘驗筆錄乙份在卷可證。是異議人所稱伊並無
        拒絕接受酒測等語，顯與事實不符；至異議人甲○○所
        稱患有憂鬱症、尿崩症導致沒有唾液等語縱令屬實，亦
        對其拒絕接受酒測之事實不生任何影響。是異議人前揭
        所辯，顯不足採。
（三）、又查，道路交通管理處罰條例第35條第4 項之規定，係
        對於不願接受酒精濃度測試之汽車駕駛人加以處罰，使
        汽車駕駛人均能「即時」配合執法員警之稽查，並得以
        準確測量出駕駛人於從事駕駛行為當時之飲酒狀況，以
        作為行政裁罰之依據及確保公眾交通行車安全。本件異
        議人於臨檢時經警發現其散發酒味，嗣經員警帶回分隊
        進行酒精濃度測試，但因異議人未依規定方式吹氣致3
        次測試失敗，異議人遂拒絕再進行酒測等情，既經舉發
        機關查證及本院勘驗錄影光碟屬實已如上敘，員警於異
        議人拒絕酒精濃度測試後，即依據前開規定掣單舉發，
        並無違誤之處，尚不得任由異議人以當時身心狀況不佳
        、事後情緒較穩定為由，再行要求進行酒精測試，藉此
        脫免拒絕酒精測試之責任。
五、綜上所述，異議人確有於上開時、地駕駛汽車並拒絕接受酒
    精濃度測試之事實，應堪認定。據此，原處分機關依道路交
    通管理處罰條例第35第4項前段及第67條第2項前段規定，裁
    處異議人罰鍰6萬元，並吊銷駕駛執照，3年內不得考領，核
    無不當，本件聲明異議為無理由，應予駁回。
據上論斷，應依道路交通案件處理辦法第19條，裁定如主文。
中　　華　　民　　國　　96　　年　　12　　月　　31　　日
                  交通法庭　法　官 陳坤地
上列正本證明與原本無異。
如不服本裁定，應於裁定送達後5日內敘明抗告理由，向本院提
出抗告狀。
                            書記官 林壯隆
中　　華　　民　　國　　97　　年　　1 　　月　　3 　　日
